臺灣基隆地方法院民事判決　　　　　　　96年度簡上字第17號
上　訴　人　丙○○
被上訴人　　遠東國際商業銀行股份有限公司
法定代理人　丁○○
訴訟代理人　乙○○
　　　　　　　　　　　　號1樓
　　　　　　甲○○
上列當事人間請求清償債務事件，上訴人對於96 年2月15日本院
基隆簡易庭95年度基簡字第1123號第一審判決提起上訴，本院第
二審合議庭於96年10月15日言詞辯論終結，判決如下：
    主  文
上訴駁回。
第二審訴訟費用新臺幣參仟參佰壹拾伍元由上訴人負擔。
    事實及理由
一、被上訴人於原審起訴主張：上訴人於94年4月22日向被上訴
    人借款新臺幣（下同）35萬元，約定借款期間為36個月，每
    期還款9,723元，且約定未按期攤還本息時，除喪失期限利
    益外，逾期清償應按週年息百分之18.25計算之違約金。詎
    上訴人未依約繳納本息，尚積欠204,155元，及自95年8月26
    日起至清償日止，按年息百分之18.25計算之違約金，此提
    起本件訴訟，求為判命上訴人如數給付。經原審以被上訴人
    依消費借貸關係提起本訴，為有理由，判決上訴人應如數給
    付，並依職權宣告假執行。上訴人不服，提起上訴。
二、上訴人除援引第一審之陳述外，並補充陳述略以：被上訴人
    主張上訴人於94年4月22日向被上訴人借款35萬元，惟系爭
    借款契約申請書上上訴人簽名之真正、及被上訴人所稱上訴
    人已收受36期繳款單乙情，既均為上訴人所否認，被上訴人
    即應舉證以實其說，原審法院未審酌上訴人未於系爭借款契
    約申請書上簽名之事實，僅以上訴人記憶模糊，一時口誤所
    言身分證遺失一事，認上訴人所言不實，且被上訴人未證明
    上訴人確有收受分期繳款單之事實，原審法院以被上訴人單
    方面說詞即論上訴人確有借款之事實，自嫌速斷；又系爭借
    款契約申請書上所填具上訴人之通訊地址為臺北縣蘆洲市○
    ○路46巷16號4樓，惟上訴人從未居住該址，該址係由與上
    訴人無任何關係之建物所有人郭施緞自住，顯見系爭借款
    契約申請書上所填具者均為不實之資料，被上訴人審核借款
    資料時實有重大瑕疵；系爭借款契約申請書上未見有被上訴
    人公司見簽人，僅有金利信股份有限公司經辦人黃碧雲之聲
    明，惟黃碧雲與系爭借款契約顯有業績與佣金之利益衝突，
    能否確實核對確認資料之真偽，實令人懷疑；現今各公司行
    號或機關因疏忽致資料外洩之事時有所聞，難僅因被上訴人
    持有上訴人身分證及駕照資料影本即斷定上訴人曾向被上訴
    人申請貸款；又偽造集團為免事跡敗露遭銀行懷疑而無法續
    行詐騙，故仍會依期繳納，當被銀行發現事有蹊蹺或不再撥
    款時，即不再繳納，致被害人發現時該集團即逃逸無蹤，使
    銀行及被害人遭受不白損失，故倘以系爭借款有陸續繳款為
    由斷定上訴人曾向被上訴人申請貸款，邏輯上實難成立。為
    此提起上訴，並聲明：（一）原判決廢棄；（二）駁回被上
    訴人於第一審之訴。
三、被上訴人則請求駁回上訴，其陳述除引用於第一審之陳述外
    ，其補充陳述略以：上訴人於系爭借款契約簽訂後，於95年
    4 月17日有自稱係上訴人母親來電詢問上訴人借款金額，並
    提供上訴人聯絡電話0000000000予被上訴人，被上訴人分別
    於95年4月26日下午4時50分、95年5月12日下午4時50分、95
    年6月13日下午4時14分、95年6月26日上午10時56分以上開
    聯絡電話通知上訴人繳款，而上訴人貸款帳戶亦分別於95年
    4月24日、95年4月27日、95年5月15日、95年7月7日、95年8
    月4日、95年8月24日各有繳款入帳，故上訴人曾分別於94年
    5月30日至95年8月24日間依約繳納15期款項共145,845元，
    足證上訴人確知有系爭契約存在且瞭解其因此負有繳款義務
    ，上開上訴人所辯顯不足採；又上訴人既已親自提供足以表
    見本人意思表示之身分證明文件，更知悉系爭契約中兩造權
    利義務，且多次接獲被上訴人表達催款意思之催收電話，依
    民法第169條規定，上訴人知他人表示為其代理人而不為反
    對之表示，足徵上訴人表見代理之代理權授與等語。
四、按主張法律關係存在之當事人，僅須就該法律關係發生所須
    具備之特別要件，負舉證之責任，至於他造主張有利於己之
    事實，應由他造舉證證明；原告於起訴原因已有相當之證明
    ，而被告於抗辯事實並無確實證明方法，僅以空言爭執者，
    當然認定其抗辯事實之非真正，而應為被告不利益之裁判，
    參照最高法院48年度臺上字第887號、18年度上字第1679號
    判例。次按法院得依已明瞭之事實，推定應證事實之真偽；
    主張契約關係之存在者，雖不能證明其契約締結之事實，但
    依契約履行之事實，足以推定其契約關係之存在時，自不容
    契約當事人無端否認，此觀民事訴訟法第282條法文、並參
    照最高法院21年度上字第3046號判例要旨自明。經查，被上
    訴人主張兩造間存有系爭消費借款契約，雖為上訴人所否認
    ，然被上訴人就其系爭消費借款之事實，業據其提出分期付
    款申請書、攤還收息記錄查詢表為證，核屬相符，且系爭借
    款已清償15期計145,845元，此契約履行之事實亦足以推知
    系爭借款契約之存在。上訴人雖抗辯未向被上訴人借款，並
    稱其身分證有遺失補辦過，且未在百里昌郵購任職，否認系
    爭借款申請書影本上簽名之真正等語，惟查上訴人並無任何
    補領國民身分證紀錄，及僅於94年4月22日辦理本件借款後
    近一年之95年3月30日有一次遺失補領駕駛執照之紀錄，此
    有基隆市中正區戶政事務所96年1月15日基中戶字第
    0960000204號、交通部公路總局臺北區監理所基隆監理站96
    年1月12日北監基二字第0960000396號函附卷可稽，足認本
    件分期付款申請書所附之上訴人身分證、駕駛執照影本，並
    無上訴人所稱遺失遭冒用之情事；又上訴人雖否認為當庭播
    放催繳電話錄音中允諾繳款之受話人，惟其於96年5月4日本
    院準備程序中自承被上訴人撥打之催繳電話號碼0000000000
    曾為上訴人使用，且上訴人以電話催繳後，亦有多次繳款、
    消償紀錄，益徵上訴人為本件借款之債務人，是上訴人所辯
    不足採信，被上訴人之主張應堪信為真實。經核，原審為判
    決上訴人應給付被上訴人204,155元，及自95年8月26日起至
    清償日止，按週年百分之18.25計算之違約金，並依職權宣
    告假執行，於法並無違誤。上訴人仍執陳詞抗辯，惟未能就
    其抗辯之有有利事實舉證證明以實其說，自難認其抗辯之反
    證事實存在，從而上訴人指摘原判決不當，求予廢棄改判，
    自無從認為其上訴有理由，應予駁回。
五、據上論結，本件上訴為無理由，依民事訴訟法第436條之1第
    3項、第449條第1項、第78條，判決如主文。
中　　華　　民　　國　　96　　年　　10　　月　　29　　日
　　              民事庭審判長法　官　李媛媛
                              法  官  徐世禎
                              法  官  李木貴
以上正本係照原本作成。
本件判決不得上訴。
中　　華　　民　　國　　96　　年　　10　　月　　29　　日
                              書記官　林蔚菁
